【裁判字號】    99,事聲,28
【裁判日期】    990412
【裁判案由】    聲明異議
【裁判全文】
臺灣板橋地方法院民事裁定              99年度事聲字第28號
異  議  人  乙○○
上列異議人與相對人丙○○、甲○○間請求回復原狀事件，對於
民國99年2 月10日本院民事執行處司法事務官所為99年度司促字
第430 號裁定提出異議，本院裁定如下：
    主  文
原裁定廢棄。
    理  由
一、按當事人對於司法事務官處理事件所為之終局處分，得於處
    分送達後10日之不變期間內，以書狀向司法事務官提出異議
    。司法事務官認前項異議有理由時，應另為適當之處分；認
    異議為無理由者，應送請法院裁定之。法院認第1 項之異議
    為有理由時，應為適當之裁定；認異議為無理由者，應以裁
    定駁回之。民事訴訟法第240 條之4 第1 項至第3 項分別訂
    有明文。本件異議人就本院司法事務官於民國99年2 月10日
    以99年司促字第430 號所為駁回異議人聲請支付命令裁定，
    聲明不服而提出異議，司法事務官認其異議無理由而送請本
    院裁定，核與上開條文規定及意旨相符，先予敘明。
二、異議意旨略以：異議人於民國96年12月17日向臺灣士林地方
    法院聲請支付命令時，已提出不動產買賣契約書、不動產買
    賣付款明細表、異議人發給相對人之存證信函5 件、張義權
    代書事務所催促相對人甲○○之信函等件為證，並經該院於
    96年12月26日以臺灣士林地方法院96年度促字第40373 號支
    付命令命相對人須連帶清償新臺幣（下同）110 萬元及法定
    遲延利息，惟因相對人丙○○未收到該院之支付命令，致支
    付命令失其效力。今異議人向鈞院聲請支付命令，提出上開
    支付命令、存證信函3 份、不動產買賣契約書暨付款明細表
    、不動產移轉契約1 紙等件影本為證，原審卻以異議人未釋
    明對相對人有請求權存在，而駁回異議人支付命令之聲請，
    爰請求鈞院廢棄原裁定等語。
三、按支付命令之聲請，除應表明當事人及法院外，衹須表明請
    求之標的並其數量及請求之原因、事實，以及應發支付命令
    之陳述，此觀民事訴訟法第511 條之規定自明。因債務人依
    同法第516 條對支付命令得不附理由提出異議，故債權人在
    督促程序就其所主張之事實毋庸舉證，其債權憑證之有無，
    與應否許可發支付命令無關，最高法院著有61年臺抗字第40
    7 號判例可為參照。
四、經查，異議人聲請核發支付命令，已表明其係因相對人未依
    不動產買賣契約履行移轉不動產之所有權，故請求相對人返
    還其已支付之不動產買賣價金110 萬元，並有臺灣士林地方
    法院96年度促字第40373 號支付命令、97年2 月27日台北永
    春郵局第199 號、75年1 月9 日台北第99支局郵局第8 號及
    74 年12 月26日台北第99支局郵局第339 號等存證信函3 份
    、不動產買賣契約書暨付款明細表、不動產移轉契約1 紙等
    件影本為憑，核與民事訴訟法第511 條之規定相符。原審以
    異議人未釋明對相對人有請求權之存在，而以裁定駁回異議
    人之聲請，揆諸上開裁判意旨，異議人在督促程序就其所主
    張之事實既毋庸舉證，亦即支付命令僅需就異議人請求之事
    項為形式上之審查，原審自不能以異議人未釋明請求權存在
    為由，認為異議人未盡表明之責。從而，原審以異議人未依
    法釋明請求核發支付命令之請求權依據，而依民事訴訟法第
    513 條第1 項規定裁定駁回其聲請，為無理由。綜上所述，
    本院司法事務官以異議人未釋明請求權存在為由，駁回異議
    人之聲請，容有未洽。本件異議人聲明異議，為有理由，爰
    由本院將原裁定廢棄，另由本院司法事務官更為適當之處理
    。
五、結論：本件異議為有理由，爰民事訴訟法第240 條之4 第3
    項前段，裁定如主文。
中    華    民    國    99    年     4    月    12    日
                  民事第一庭    法  官  陳翠琪
以上正本證明與原本無異
如不服本裁定應於送達後10日內向本院提出抗告狀，並應繳納抗
告費新臺幣1,000 元整
中    華    民    國    99    年     4    月    13    日
                                書記官  簡曉君

司法院資訊處製作；財團法人民間司法改革基金會備份。
